【裁判字號】    97,易,2656
【裁判日期】    980327
【裁判案由】    竊盜等
【裁判全文】
臺灣板橋地方法院刑事判決              97年度易字第2656號
公  訴  人  臺灣板橋地方法院檢察署檢察官
被      告  壬○○
                    （另案於臺灣臺北監獄臺北分監執行中）
上列被告因竊盜等案件，經檢察官提起公訴（96年度偵字第2783
9 號），本院判決如下：
    主  文
壬○○犯攜帶兇器竊盜罪，處有期徒刑柒月。又犯竊盜罪，處有
期徒刑肆月。又犯竊盜罪，處有期徒刑伍月。又犯侵占遺失物罪
，處罰金新臺幣陸仟元，如易服勞役，以新臺幣壹仟元折算壹日
。有期徒刑部分應執行有期徒刑壹年月。
壬○○其餘被訴竊盜部分無罪。
    事  實
一、壬○○分別意圖為自己不法之所有，先後為下列犯行：
  (一)於民國96年9 月4 日7 時50分許，在臺北縣土城市○○路○
    段67巷6 號前，以客觀上得以危害人生命、身體，可供兇器
    使用之尖嘴鉗1 支，拆卸甲○○所有車號RJP-935 號輕型機
    車之車牌1 面帶走而竊取之。
  (二)於96年9 月間某日，趁借住在友人丙○○位於臺北縣三重市
    ○○街16號16樓住處之機會，竊取丙○○所有置於上開住處
    房間內衣櫥下方抽屜內之LV皮夾1 只。
  (三)於96年10月28日14時許前之某時，在臺北縣三重市○○街16
    號16樓戊○○所居住之房間內（戊○○與丙○○分住不同房
    間），竊取戊○○所有之Acer廠牌筆記型電腦1 台（涉及侵
    入住宅部分未據告訴）。
  (四)於96年11月初某日，在臺北縣土城市○○路41巷內，拾獲辛○○之健保卡1 枚（該健保卡係辛○○於96年11月初某日在
    臺北縣土城市某處遺失之物），即將上開遺失物侵占入己。
    嗣於96年11月14日凌晨0 時40分許，在臺北縣新莊市○○路
    145 號前，壬○○因另案遭通緝為警逮捕，在其所騎之車號
    MDX-929 號重型機車置物箱內扣得上開RJP-935 號機車車牌
    1 面、LV皮夾1 只、辛○○健保卡1 枚等物（已分別發還甲○○、丙○○、辛○○等人），始查悉上情。
三、案經臺北縣政府警察局新莊分局報請臺灣板橋地方法院檢察
    署檢察官偵查起訴。
    理  由
壹、按被告壬○○所犯均係刑事訴訟法第376 條第1 款或第2 款
    所列之罪之案件，依同法第284 條之1 規定，第一審得由法
    官獨任進行審判程序，合先敘明。
貳、有罪部分：
一、訊據被告對上開事實(四)所示之侵占遺失物犯行坦承不諱，惟
    矢口否認有事實(一)至(三)所示之竊盜犯行，辯稱：伊沒有偷戊○○的筆記型電腦，車號RJP-935 號輕型機車是伊友人乙○○在使用，乙○○欠伊新臺幣（下同）2 千元沒還，伊跟乙○○說要拔該機車車牌抵押，乙○○說隨便伊拔，所以伊才
    拔下該車牌，另LV皮夾不是丙○○所有，是伊友人林家守送
    給伊的云云。經查：
  (一)程序方面：
  1.證人辛○○曾於檢察官偵查中到庭具結作證，其向檢察官所
    為之言詞陳述，並無證據證明有何顯不可信之情況，且與本
    案待證事實相關，依刑事訴訟法第159 條之1 第2 項規定，
    得為證據。
  2.證人甲○○、戊○○、辛○○於警詢時所述，及卷附甲○○
    、丙○○、辛○○出具之贓物認領保管單各1 份，均屬被告
    以外之人於審判外之言詞或書面陳述，而公訴人及被告就上
    開言詞、書面陳述，均於審判程序同意作為證據（見本院98
    年3 月10日審判筆錄第7 頁），本院審酌該等言詞、書面陳
    述作成之情形均屬正常，並無何違背法定程序或不當之情形
    ，且與待證事實有關聯性，認適當作為證據，故上開言詞、
    書面陳述依刑事訴訟法第159 條之5 第1 項規定，均具有證
    據能力。
  (二)實體方面：
  1.關於事實(一)、(二)部分之犯行：被告固坦承曾於上開時、地以
    尖嘴鉗拆卸甲○○所有車號RJP-935 號輕型機車之車牌1 面
    並帶走，及持有LV皮夾1 只，且曾於96年9 月間借住友人丙○○家中等事實，惟否認有竊取前開車牌、LV皮夾之行為，
    並以前詞置辯。查證人即被害人甲○○已於警詢時證述：伊
    所有之車號RJP-935 號輕型機車車牌於96年9 月4 日7 時50
    分許在土城市○○路○ 段67巷6 號前失竊，失竊後已經報案
    等語（見偵卷第23頁），證人即甲○○之子林長杰（原名乙○○）亦於本院審理時到庭證述：伊對被告有點印象，之前
    跟朋友出去玩時見過被告，算是朋友的朋友，但不知道被告
    叫什麼名字，伊母親有1 輛車號RJP-935 號輕型機車，伊有
    時出門會使用，所以被告可能會知道伊有在用這輛機車，伊
    知道該車車牌有掉，但不知道是被告拔走車牌，伊有陪母親
    去報案，後來派出所通知車牌找到了，伊也陪母親去領牌，
    伊沒有向被告借過錢，沒有欠被告錢，也沒有同意被告把上
    開機車車牌拆走等語（見本院98年2 月25日審判筆錄），另
    證人即被害人丙○○已於本院審理時證述：伊與被告是朋友
    ，被告口頭上稱呼伊「姐姐」，被告曾於96年8 、9 月間到
    伊位於三重市○○街16號16樓之住處暫住，被告來住過2 次
    ，每次都住1 個星期左右，2 次距離不會很久，被告被查獲
    的LV皮夾是伊的，伊放在房間衣櫥下面的抽屜裡，沒有鎖起
    來，被告就是借住伊房間（套房）裡，被告暫住伊家裡前皮
    夾還在，被告暫住時伊沒有發現皮夾不見，是被告被查獲後
    伊到警局看見這個皮夾，才知道皮夾失竊等語（見本院97年
    11月26日審判筆錄），此外，復有甲○○、丙○○出具之贓
    物認領保管單各1 份（見偵卷第44、46頁）在卷可稽，被告
    亦從未提出「林家守」之真實年籍資料或聯絡方式以供調查
    ，是被告上開所辯均無足採，被告確有前開竊取車牌、LV皮
    夾之竊盜犯行無誤。
  2.關於事實(三)部分之犯行：被告曾於警詢時自承戊○○所有之
    Acer廠牌筆記型電腦係其所竊取等語（見偵卷第14頁），而
    證人即被害人戊○○已於警詢時證稱：伊於96年10月28日14
    時許，發現放在房間茶几上之Acer廠牌筆記型電腦遭竊，發
    現遭竊後，住在伊隔壁房的許小姐（即丙○○）告訴伊，當
    天她有位男性朋友至住處找她，該男子告訴許小姐他剛買了
    1 台Acer筆記型電腦，所以懷疑是該男子偷的等語（見偵卷
    第25-26 頁），證人丙○○亦於本院審理時到庭證稱：伊與
    戊○○都是住在三重市○○街，那是雅房分租，有3 個房間
    ，伊住A 室，戊○○住B 室，戊○○說她電腦失竊時，被告
    行李還放在伊住處，被告也有伊的鑰匙，只是沒有每天回來
    ，電腦失竊後，伊和戊○○的住處大門沒有被破壞，戊○○
    的房間門是喇叭鎖，喇叭鎖旁邊的門縫及門框間有被東西磨
    損的痕跡，喇叭鎖本身和房門都沒有壞，還是可以上鎖及使
    用，只是在門面上有磨損的痕跡，戊○○發現遭竊後有來問
    伊是否有陌生人出入，後來被告被抓到警局，有打電話給伊
    表示希望伊能幫他籌錢交保，伊問被告是何案件被抓，被告
    說是竊盜，伊想起來被告被抓前幾天，曾在伊住處拿出1 台
    宏碁的筆記型電腦，當時己○○也在場，伊就想被告當時經
    濟狀況不好，哪來的錢買筆記型電腦，剛好戊○○又丟了1
    台宏碁的筆記型電腦，就懷疑是被告偷了戊○○的電腦，伊
    很生氣，因為伊好心幫助被告，被告卻偷伊室友的東西，讓
    伊很難做人，伊就在電話裡問被告是否有偷戊○○的筆記型
    電腦，被告原本說沒有，伊跟被告說這件人贓俱獲，房東有
    裝針孔攝影機錄到他進戊○○房間的過程，被告就說哪有針
    孔，伊跟被告說現在承認還來得及，還可以幫他交保，不然
    人家證據拿出來就糟了，被告後來就承認是他偷的，已經銷
    贓了，但事實上房東並沒有裝監視器，當時是為了要讓被告
    承認，伊才用這種技巧跟他說有（監視錄影）光碟，被告如
    果真的有做，聽到有光碟就會承認，不然的話，被告是慣竊
    不會承認，被告很在意有無光碟這件事，還曾經打電話問房
    東是否有光碟、光碟在何處等語（見本院97年11月26日審判
    筆錄），證人己○○則於本院審理時到庭證稱：曾有1 次伊
    和被告一起在丙○○家裡，被告拿出1 台筆記型電腦，當時
    丙○○也在場，被告沒有講電腦怎麼來的，有說要週轉現金
    賣該電腦，被告問丙○○能不能拿去賣，丙○○說要問問看
    ，後來被告就把電腦拿走了，電腦的下落伊不清楚等語（見
    同上審判筆錄），堪認被告確有於上開時、地竊取證人戊○○筆記型電腦之犯行。至被告於偵訊及本院審理時固改稱並
    未竊取上開筆記型電腦，辯稱：如果沒有監視錄影光碟就不
    能說伊有偷電腦，伊在警局會承認是因為幫伊做筆錄的警員
    丁○○叫伊認一認，如果認的話會判輕一點，伊當時沒睡覺
    很累，所以就認了云云，惟證人丁○○已於本院審理時到庭
    證稱：被告當時是自願承認有偷電腦，沒有被告本來不願意
    承認，警方強迫被告承認這種事，伊是根據被害人和丙○○
    的說詞去問被告，不會對被告說承認會判輕一點這種話等語
    ，證人丙○○亦於本院審理時到庭證稱：被告在電話中有承
    認他偷戊○○的筆記型電腦，伊到警局後，被告也有當面跟
    戊○○承認等語（均見同上審判筆錄）。則若被告確未竊取
    戊○○之筆記型電腦，只是應付警員才會承認有上開竊盜犯
    行，豈會在證人丙○○告知有錄到其竊盜犯行之監視錄影光
    碟存在後，即向證人丙○○、被害人戊○○坦承有竊取筆記
    型電腦之犯行？又豈會一再追問「有錄到竊盜犯行」之光碟
    下落？顯見被告上開所辯僅係事後卸責之詞，不足採信。
  3.關於事實(四)部分之犯行：被告於上開時、地拾獲辛○○遺失
    之健保卡後侵占入己之事實，業據被告坦承不諱，核與證人
    即被害人辛○○於警、偵訊時證述之情節（見偵卷第27-28
    、81頁）相符，並有辛○○出具之贓物認領保管單1 份（見
    偵卷第45頁）在卷可考，足認被告此部分之自白與事實相符
    ，堪予採信。
  4.綜上所述，本件事證明確，被告上開3 次竊盜及1 次侵占遺
    失物之犯行均堪認定。
二、按刑法第321 條第1 項第3 款之攜帶兇器竊盜罪，係以行為
    人攜帶兇器竊盜為其加重條件，此所謂兇器，其種類並無限
    制，凡客觀上足對人之生命、身體、安全構成威脅，具有危
    險性之兇器均屬之，且祇須行竊時攜帶此種具有危險性之兇
    器為已足，並不以攜帶之初有行兇之意圖為必要，最高法院
    79年台上字第5253號判例意旨可資參照。查被告為事實(一)部
    分犯行時係攜帶尖嘴鉗1 支，並以該尖嘴鉗將車牌卸下，業
    據其於警詢時供述明確，而尖嘴鉗為金屬製品，質地堅硬，
    客觀上足以殺傷人生命、身體，顯係具有危險性之兇器。是
    核被告於事實(一)所為，係犯刑法第321 條第1 項第3 款攜帶
    兇器竊盜罪；事實(二)、(三)所為，均係犯刑法第320 條第1 項
    普通竊盜罪；事實(四)所為，係犯刑法第337 條侵占遺失物罪
    。公訴意旨固認被告於事實(三)犯行中，係以毀壞被害人戊○○住處房門、鎖等安全設備之方式，侵入該處竊盜，涉犯刑
    法第321 條第1 項第2 款之毀壞安全設備竊盜罪，惟被害人
    戊○○住處之大門、房門及門鎖均未損壞，仍可上鎖及使用
    ，只是在房門門面上有磨損的痕跡之事實，業據證人丙○○
    證述明確，已如前述，被告自無毀壞被害人戊○○住處房門
    、鎖之情形，公訴意旨認被告該部分犯行應論以刑法第321
    條第1 項第2 款之毀壞安全設備竊盜罪，尚有未合，惟因基
    本事實同一，本院自應予以審理，並變更起訴法條。被告所
    為3 次竊盜犯行，犯意各別，犯罪時間、地點及被害人均不
    相同，與其所為侵占遺失物犯行部分，亦犯意各別，罪名不
    同，均應分論併罰。爰審酌被告正值青壯，竟不思以正當之
    方式獲取財物，而貪圖私欲，竊取他人之財物或侵占他人之
    遺失物，侵害他人財產安全，行為實有不當，惟犯後已坦承
    侵占遺失物之犯行，及其犯罪動機、目的、手段、犯後態度
    、被害人所受損失等一切情狀，分別量處如主文所示之刑，
    及諭知罰金易服勞役之折算標準，並就事實(一)、(二)、(三)部分
    （即處有期徒刑部分）定其應執行之刑，以資懲儆。
、無罪部分：
一、公訴意旨略以：被告壬○○另分別意圖為自己不法之所有，
    於96年6 、7 月間某日，在臺北縣土城市某處，打開洪慧芳
    所有之機車置物箱，竊取置於其中之洪慧芳所有黑色皮夾1
    只（內有洪慧芳身分證、機車駕照、健保卡各1 枚、信用卡
    1 張、提款卡2 張等物）；又於96年8 月1 日23時許，在臺
    北縣三重市運動公園外停車格，打開庚○○所有之機車置物
    箱，竊取置於其中之庚○○身分證、健保卡各1 枚、皮包1
    個。因認被告壬○○上開所為均涉犯刑法第320 條第1 項竊
    盜罪嫌。
二、按犯罪事實應依證據認定之，無證據不得認定犯罪事實；又
    不能證明被告犯罪者，應諭知無罪之判決，刑事訴訟法第
    154 條第2 項、第301 條第1 項前段分別定有明文。再按事
    實之認定，應憑證據，如未能發現相當證據，或證據不足以
    證明，自不能以推測或擬制之方法，為裁判基礎（最高法院
    40年台上字第86號判例意旨參照）。且認定犯罪事實所憑之
    證據，雖不以直接證據為限，間接證據亦包括在內，然而無
    論直接證據或間接證據，其為訴訟上之證明，須於通常一般
    之人均不致有所懷疑，而得確信其為真實之程度者，始得據
    為有罪之認定，倘其證明尚未達到此一程度，而有合理之懷
    疑存在而無從使事實審法院得有罪之確信時，即應由法院為
    諭知被告無罪之判決（最高法院76年台上字第4986號判例意
    旨參照）。又認定犯罪事實應依證據，為刑事訴訟法所明定
    ，故被告否認犯罪事實所持之辯解，縱屬不能成立，仍非有
    積極證據足以證明其犯罪行為，不能遽為有罪之認定（最高
    法院30年上字第1831號判例意旨參照）。
三、本件公訴人認被告涉犯上開2 件竊盜犯行，無非係以：警
    方於96年11月14日凌晨0 時40分許，在臺北縣新莊市○○路
    145 號前逮捕被告時，自被告所使用之機車置物箱內查獲洪
    慧芳身分證、機車駕照、健保卡各1 枚、庚○○身分證、健
    保卡各1 枚等物；證人洪慧芳、庚○○均證稱上開物品遭
    竊等情；被告辯稱洪慧芳、庚○○之證件分別由乾妹妹「
    球球」、友人丙○○所交付云云與事實不符等節為據。訊據
    被告堅詞否認有於上開時、地竊取洪慧芳、庚○○物品之犯
    行，辯稱：伊乾妹妹「球球」送伊1 個皮夾，裡面就放著洪
    慧芳的證件，而庚○○的證件是友人丙○○借伊辦分期付款
    買機車用的云云。經查：
  (一)洪慧芳所有之黑色皮夾1 只（內有洪慧芳身分證、機車駕照
    、健保卡各1 枚、信用卡1 張、提款卡2 張等物），係放在
    機車置物箱內，於96年6 、7 月間某日，在臺北縣樹林市或
    土城市某處遭竊，另庚○○所有之身分證、健保卡、皮包等
    物，係於96年8 月1 日23時許在臺北縣三重市運動公園外停
    車格遭竊等事實，業據證人即被害人洪慧芳於偵訊時及庚○○於警、偵訊時證述明確（見偵卷第21-22 、83、97-98 頁
    ），固堪信為真實，惟由證人洪慧芳、庚○○所述觀之，該
    2 人均於失竊後始發現上開物品遭竊，並未親眼目擊竊取上
    開物品之人，是渠等所為之前揭證述，僅能證明渠等之上開
    物品確曾分別於前開時、地遭竊，尚難憑以認定被告即竊取
    該等物品之人。
  (二)又警方於96年11月14日凌晨0 時40分許，在臺北縣新莊市○○路145 號前逮捕被告時，自被告所騎機車置物箱內查獲洪
    慧芳身分證、機車駕照、健保卡各1 枚、庚○○身分證、健
    保卡各1 枚等物之事實，固據被告坦承不諱，並有臺北縣政
    府警察局新莊分局搜索扣押筆錄暨扣押物品目錄表、庚○○
    出具之贓物認領保管單各1 份（見偵卷第35-38 、43頁）在
    卷可佐；然查，本件被告雖經警查獲持有上開洪慧芳、庚○○之證件，但其持有該等證件之可能原因，不以竊取該等證
    件為限（可能係向他人購買、受贈或借用而來，或有其他原
    因），自難僅因上開失竊之證件係在被告持有中被警查獲，
    遽認證人洪慧芳、庚○○所失竊之物品即係被告所竊取。
  (三)另被告辯稱洪慧芳之證件是放在其乾妹妹「球球」所贈送之
    男用皮夾內，由「球球」所交付，庚○○之證件則是友人丙○○所交付，「球球」、丙○○交付皮夾或證件時，己○○
    均有在場看到云云，為證人丙○○、己○○所否認，證人丙○○於本院審理時證稱：沒有提供庚○○的身分證件給被告
    過，也沒有聽過「球球」有給被告1 個男用皮夾的事等語，
    證人己○○則於本院審理時證稱：不知道丙○○有無拿別人
    的證件借給被告辦機車分期付款，沒聽過這件事，也沒有看
    過或聽說過「球球」曾拿1 個男用皮夾給被告的事等語（均
    見本院97年11月26日審判筆錄），是被告所為辯解實難採信
    ，惟尚難以其辯解不足採信或未能明確供出上開證件之來源
    ，即逕自推測上開證件均係被告竊取而得，而認被告有竊取
    證人洪慧芳、庚○○物品之行為。
四、綜上所述，公訴人所舉證據尚不足證明被告有上開2 件竊盜
    之犯行，此外，復查無其他積極證據足資認定被告確犯公訴
    人所指之該2 件竊盜罪，被告此部分犯罪尚屬不能證明，揆
    諸前開法條規定及判例意旨，依法自應為被告此部分無罪之
    諭知。至被告持有上開他人之身分證、機車駕照、健保卡等
    證件，有無另涉犯贓物或其他罪嫌，因與本件經起訴之犯罪
    事實不同，本院不得逕行變更法條予以審理，宜由檢察官另
    行偵查處理，併予敘明。
據上論斷，應依刑事訴訟法第284 條之1 、第299 條第1 項前段
、第300 條、第301 條第1 項前段，刑法第320 條第1 項、第
321 條第1 項第3 款、第337 條、第42條第3 項前段、第51條第
5 款，刑法施行法第1 條之1 ，判決如主文。
本案經檢察官黃明絹到庭執行職務。
中    華    民    國    98    年    3     月    27    日
                  刑事第十九庭  法  官  楊筑婷
上列正本證明與原本無異。
如不服本判決，應於判決送達後10日內敘明上訴理由，向本院提
出上訴狀 (應附繕本)，上訴於臺灣高等法院。其未敘述上訴理
由者，應於上訴期間屆滿後20日內向本院補提理由書「切勿逕送
上級法院」。
                                書記官  林怡君
中    華    民    國    98    年    3     月    27    日
附錄本案判決論罪科刑法條：
中華民國刑法第320條
意圖為自己或第三人不法之所有，而竊取他人之動產者，為竊盜
罪，處5 年以下有期徒刑、拘役或5 百元以下罰金。
意圖為自己或第三人不法之利益，而竊佔他人之不動產者，依前
項之規定處斷。
前二項之未遂犯罰之。
中華民國刑法第321條
犯竊盜罪而有左列情形之一者，處6 月以上、5 年以下有期徒刑
：
一  於夜間侵入住宅或有人居住之建築物、船艦或隱匿其內而犯
    之者。
二  毀越門扇、牆垣或其他安全設備而犯之者。
三  攜帶兇器而犯之者。
四  結夥三人以上而犯之者。
五  乘火災、水災或其他災害之際而犯之者。
六  在車站或埠頭而犯之者。
前項之未遂犯罰之。
中華民國刑法第337條
意圖為自己或第三人不法之所有，而侵占遺失物、漂流物或其他
離本人所持有之物者，處5 百元以下罰金。


司法院資訊處製作；財團法人民間司法改革基金會備份。
